臺灣高雄地方法院刑事判決　　　　　　　95年度訴字第3986號
公　訴　人　臺灣高雄地方法院檢察署檢察官
被　　　告　甲○○
　　　　　　丁○○
　　　　　　庚○○
上3 人共同
指定辯護人　余景登律師
上列被告因強盜等案件，經檢察官提起公訴（95年度偵字第2614
2 號），本院判決如下：
    主  文
甲○○犯結夥強盜罪，處有期徒刑捌年陸月，褫奪公權肆年。扣
案如附表編號1、2、4、5號所示之本票肆紙，均沒收之。
丁○○犯結夥強盜罪，累犯，處有期徒刑捌年陸月，褫奪公權肆
年。扣案如附表編號1、2、4、5所示之本票肆紙，均沒收之。
庚○○犯結夥強盜罪，累犯，處有期徒刑捌年，褫奪公權肆年。
扣案如附表編號1、2、4、5號所示之本票肆紙，均沒收之。
     事  實
一、丁○○前因賭博案件，於民國93年5 月20日經本院以93年度
    簡字第2227號判決判處有期徒刑3 月，因未上訴而確定，嗣
    於93年7 月22日繳納易科罰金執行完畢。又庚○○前因傷害
    案件，於89年9 月19日經本院以89年度易字第2281號判決判
    處有期徒刑5 月；復因違反毒品危害防制條例案件，於90年
    12 月18 日經本院以90年度易字第4287號判決判處有期徒刑
    4 月，均因未上訴而確定，並經本院以91年度聲字第946 號
    裁定應執行有期徒刑7 月，嗣於91年9 月26日執行完畢【其
    中傷害罪部分執行至90年8 月16日；毒品危害防制條例案件
    於91 年9月26日繳納易科罰金，2 案於91年9 月26日執行完
    畢】。
二、緣甲○○、丁○○前於民國95年9 月25日前之某日，將道具
    槍1 把交付乙○○，託其試行改造，乙○○因無管道改造，
    乃將之暫寄在友人戊○○臺南住處。嗣甲○○、丁○○久候
    槍枝改造消息未果，且乙○○亦未返還該槍，懷疑乙○○有
    意侵占槍枝，乃心生不滿，與乙○○相約在高雄縣大寮鄉○○路55號、56號（2 址室內相通）綽號「阿俊」（姓名年籍
    均不詳之成年人，起訴書誤載為姜耀明住處）住處見面。95
    年9 月25日20時30分許，當乙○○依約駕駛所有車牌號碼ZD
    -2670 號自用小客車到達上開「阿俊」住處，並進入該址2
    樓後，甲○○、丁○○、庚○○、蔡明華、姜耀明（蔡明華
    、姜耀明部分另經檢察官偵辦中）及綽號「阿池」、「俊仔
    」、「國男」、「漢龍」、「余翅」等不詳姓名年籍之成年
    男子計10人【當時現場雖尚有「阿芬」、「阿香姊」等成年
    女子，但乙○○表示係遭男子毆打，故「阿芬」、「阿香姊
    」應未參與】，即共同基於意圖為自己不法所有之犯意聯絡
    ，結夥3 人以上，先分持他人因眷村改建而遺棄之木棍或徒
    手，共同毆打乙○○，並限制乙○○之行動自由，致乙○○
    受有左尺骨粉碎性骨折、雙手腳及背部瘀青、頭部外傷併撕
    裂傷等傷害（傷害部分業經乙○○於本院審理中撤回告訴）
    ，而以此強暴、剝奪行動自由之方式，逼迫乙○○當場簽發
    本票賠償，至使乙○○因害怕再遭眾人毆打，於意思自由遭
    受壓制，已達不能抗拒之程度下，依序簽發如附表所示之本
    票5 紙，金額合計新臺幣（下同）31萬元，並當場交付甲○○等人收受。
三、又乙○○簽發如附表所示之本票後，甲○○、莊朝宗、庚○○等人仍不滿足，復承上開強盜之接續犯意聯絡，以剝奪乙○○行動自由等強暴方式，要求乙○○再交付錢財，乙○○
    因身上並無財物，且憚於身體狀況已無法再遭受眾人圍毆，
    在行動自由、意思自由均受壓抑，無法抗拒之下，為避免再
    受侵害，乃應甲○○等人之要求，或於典當前開汽車；或於
    四處向人借款後，將款項交付甲○○、丁○○及庚○○等人
    ，情形如下：(一)於95年9 月26日凌晨1 時30分前之某時，在
    上開「阿俊」住處內，撥打所持用之0000000000號行動電話
    與宋銘諭（綽號「麥可」）聯絡，向宋銘諭借款，嗣宋銘諭
    依約至上開處所後，乃於乙○○被限制動自由之2 樓房間內
    ，將1 萬元置於床舖上，即離開現場，而該款項旋由甲○○
    取走。(二)又於95年9 月26日凌晨1 時30分許，乙○○接續撥
    打2 次電話與其母親丙○○○聯絡，佯以酒後駕車發生車禍
    ，須賠償他人金錢為由，欲向丙○○○籌款3 、4 萬元，丙○○○起初不允，最後表示僅能籌1 萬元。甲○○即指示丁○○、庚○○押乙○○前往取款，嗣於同日凌晨2 時許，庚○○駕駛乙○○所有車牌號碼ZD-2670 號自用小客車，搭載
    乙○○、丁○○前往高雄市前鎮區○○○○路58巷10號丙○○○住處外時，庚○○暫在車內等候，由丁○○攙扶乙○○
    向丙○○○取款，待丙○○○將1 萬元交付乙○○後，旋由
    乙○○轉交丁○○收受，並駕車離去。駕車途中，因庚○○
    須返回住處，乃先駕車前往某釣蝦場，換由蔡明華上車接手
    ，3 人再共乘前開汽車，於同日凌晨3 時許，前往高雄縣大
    寮鄉○○路「雅苑汽車旅館」130 號房間內住宿，不久，甲○○亦與不詳姓名之男子數人前往會合，而繼續共同剝奪乙○○之行動自由。(三)另甲○○、丁○○、蔡明華、乙○○在
    前開汽車旅館住宿至同日中午12時許，於乙○○繼續遭剝奪
    行動自由中，甲○○復指示丁○○、蔡明華押乙○○至臺南
    找戊○○，嗣蔡明華駕駛乙○○所有上開汽車，搭載乙○○
    、丁○○前往臺南縣永康市○○○ 街74巷36號戊○○住處外
    時，蔡明華暫在車內等候，丁○○則帶乙○○進入戊○○住
    處，乙○○除向戊○○借用3 萬元外，復要求戊○○返還之
    前寄放之槍枝。之後，乙○○將槍枝及借得之3 萬元轉交丁○○收受，旋駕車離去，返回前開雅苑汽車旅館，與甲○○
    、庚○○會合。(四)95年9 月26日18時許，於乙○○繼續遭剝
    奪行動自由中，甲○○復指示丁○○、庚○○押乙○○至高
    雄市○○路、建國路口「開發當舖」典當前開汽車，嗣丁○○駕駛乙○○所有上開汽車，搭載乙○○、庚○○前往該當
    舖外時，庚○○先帶乙○○進入當舖，丁○○隨後進入，由
    乙○○出面與當舖負責人己○○洽談典當事宜，欲借款4 萬
    元，待辦妥手續，並扣除利息後，己○○當場交付31,000元
    予乙○○，再由乙○○轉交庚○○收受。之後，3 人離開當
    舖，並於路旁攔計程車之際，乙○○見附近有義勇交通警察
    正在指揮交通，乃乘丁○○、庚○○未注意時，跑向該義交
    處求救，丁○○、庚○○見狀乃離去，乙○○前後遭剝奪行
    動自由近22小時。
四、案經高雄縣政府警察局林園分局報告臺灣高雄地方法院檢察
    署檢察官偵查起訴。
    理   由
壹、證據能力部分：
一、按被告以外之人，於審判外之言詞或書面陳述，除法律有規
    定者外，不得作為證據；又被告以外之人（包括證人、鑑定
    人、告訴人、被害人及共同被告等）於檢察事務官、司法警
    察官或司法警察調查中所為之陳述，與審判中不符時，其先
    前之陳述具有較可信之特別情況，且為證明犯罪事實存否所
    必要者，得為證據，刑事訴訟法第159 條第1 項、第159 條
    之2 分別定有明文。是被告以外之人於司法警察（官）調查
    中所為之陳述，依刑事訴訟法第159 條第1 項規定，係屬傳
    聞證據，原則上無證據能力，惟如該陳述與審判中不符時，
    其先前之陳述具有較可信之特別情況，且為證明犯罪事實存
    否所必要者，依同法第159 條之2 規定（即刑事訴訟法第15
    9 條第1 項所指之「除法律有規定者外」），始例外認為有
    證據能力。如該陳述與審判中相符時，因該陳述並不符合刑
    事訴訟法第159 條之2 有關傳聞例外之規定，故不得作為認
    定本案犯罪事實有無之證據。此時，當以其於審判中之陳述
    作為證據。
  (一)被告3 人及辯護人認證人乙○○於95年9 月29日（第2 次）
    、95年10月14日，在警詢中所為之陳述，並無證據能力（被
    告3 人及辯護人不爭執證人乙○○95年9 月29日第1 次警詢
    中之陳述），且因證人乙○○前開警詢中之陳述，核與審判
    中之陳述大致相符，是依前開說明，證人乙○○前開警詢中
    之陳述，並無傳聞證據例外之情形，就被告3 人而言，應均
    無證據能力，此時，當以證人乙○○於審判中之陳述作為證
    據。
  (二)被告甲○○及辯護人認共同被告丁○○於95年10月1 日（第
    1 次）在警詢中所為之陳述，並無證據能力。查共同被告丁○○於警詢中之陳述部分，因屬審判外之陳述，為傳聞證據
    ，且審判程序中，檢察官、辯護人均未聲請傳訊共同被告丁○○實施交互詰問，無法藉由詰問程序，比較共同被告丁○○警詢中之陳述與審判中之陳述有何不符，致無刑事訴訟法
    第159 條之2 傳聞證據法則例外之適用，且查無同法第15 9
    條之3 之情事，是依刑事訴訟法第159 條第1 項之規定，，
    就被告甲○○而言，應無證據能力。
二、本判決所引用之其餘證據資料（詳後引證據），其中傳聞證
    據部分，縱無刑事訴訟法第159 條之1 至第159 條之4 或其
    他規定之傳聞證據例外情形，亦因檢察官、辯護人及被告3
    人或同意可作為證據使用，或未聲明異議，依刑事訴訟法第
    159 條之5 第1 項、第2 項之規定，本院審酌該證據作成之
    情況，認為適當，應得為證據。
貳、認定被告甲○○、丁○○及庚○○等人犯罪之依據：
一、訊據被告3 人皆否認有何強盜、剝奪行動自由犯行，被告甲○○辯稱：因乙○○未返還丁○○交付之槍枝，自知理虧，
    乃同意賠償，自願簽發本票，主動以電話向宋銘諭、丙○○○借款，伊未指示丁○○帶乙○○至丙○○○、戊○○住處
    ；至開發當舖意典當汽車，期間，並未剝奪乙○○行動自由
    ，且戊○○亦未交付3 萬元予乙○○等語。被告丁○○辯陳
    ：因乙○○未返還其所交付之槍枝，自知理虧，乃同意賠償
    ，自願簽發本票，主動以電話向宋銘諭、丙○○○借款，主
    動帶其至丙○○○、戊○○住處；至開發當舖典當汽車期間
    ，並未剝奪乙○○行動自由，且戊○○亦未交付3 萬元予乙○○等語。至被告庚○○則以：確實與丁○○陪同乙○○至
    丙○○○住處借款，至開發當舖典當汽車，但丁○○、甲○○與乙○○之間發生何事，伊不清楚等語置辯。經查：
  (一)95年9 月25日20時30分許，乙○○駕駛所有車牌號碼ZD-267
    0 號自用小客車，前往高雄縣大寮鄉○○路55號、56號綽號
    「阿俊」住處後，即上2 樓與被告甲○○、丁○○見面。期
    間，被告甲○○、丁○○、庚○○分持木棍或徒手，共同毆
    打乙○○，致乙○○受有左尺骨粉碎性骨折、雙手腳及背部
    瘀青、頭部外傷併撕裂傷等傷害，嗣乙○○當場依序簽發如
    附表編號1 、2 、4 、5 號所示之本票4 紙，金額合計21萬
    元（至於乙○○是否簽發如附表編號3 所示之本票，詳後述
    ），並交付甲○○等人收受。95年9 月26日凌晨1 時30分前
    之某時，乙○○在上開「阿俊」住處內，撥打所持用之0000
    000000號行動電話與宋銘諭（綽號「麥可」）聯絡，向宋銘
    諭借款，嗣宋銘諭依約至上開處所後，乃借款1 萬元予乙○○，而該款項旋由被告甲○○取走又同日凌晨1 時30分許，
    乙○○接續撥打2 次電話與其母親丙○○○聯絡，以酒後駕
    車發生車禍，須賠償他人金錢為由，欲向丙○○○籌款3 、
    4 萬元，丙○○○起初不允，最後表示僅能籌1 萬元。嗣於
    同日凌晨2 時許，被告庚○○駕駛乙○○所有車牌號碼ZD-2
    670 號自用小客車，搭載乙○○、被告丁○○前往高雄市前
    鎮區○○○○路58巷10號丙○○○住處外時，被告庚○○暫
    在車內等候，由丁○○攙扶乙○○向丙○○○取款，待丙○○○將1 萬元交付乙○○後，旋由乙○○轉交被告丁○○收
    受，並駕車離去。駕車途中，因被告庚○○須返回住處，乃
    先駕車前往某釣蝦場，換由蔡明華上車接手，3 人再共乘前
    開汽車，於同日凌晨3 時許，前往高雄縣大寮鄉○○路「雅
    苑汽車旅館」130 號房間內住宿，不久，被告甲○○亦與不
    詳姓名之男子數人前往會合之事實。分據證人乙○○、丙○○○於警詢、偵查及本院審理中證陳明確【詳警卷第20頁（
    即證人乙○○95年9 月29日第1 次警詢筆錄，此部分被告3
    人及辯護人均不爭執證據能力）；偵查卷第50頁第2 行至第
    11行、第78頁第5 行以下；本院卷第101 頁至第108 頁第15
    行、第149 頁至第152 頁】，並有本票4 紙、財團法人奇美
    醫院診斷證明書附卷可參（詳警卷第44頁至第47頁）。而觀
    之被告3 人爭執、不爭執事項（此部分引用辯護人刑事準備
    書狀(一)之不爭執事項及辯護要旨，詳本院卷第46頁倒數第9
    行、第51頁以下），被告3 人對上開事實並不否認，僅否認
    有強盜之犯意，是上開事實，應堪認定。
  (二)另乙○○、被告甲○○、丁○○在前開汽車旅館住宿至95年
    9 月26日中午12時許，蔡明華駕駛乙○○所有上開汽車，搭
    載乙○○、被告丁○○前往臺南縣永康市○○○ 街74巷36號
    戊○○住處外時，蔡明華暫在車內等候，被告丁○○則帶乙○○進入戊○○住處，期間，乙○○將戊○○所交付之槍枝
    轉交被告丁○○收受，旋駕車離去，返回前開雅苑汽車旅館
    ，與被告甲○○、庚○○會合。同日18時許，被告丁○○駕
    駛乙○○所有上開汽車，搭載乙○○、被告庚○○前往高雄
    市○○路、建國路口「開發當舖」外時，被告庚○○先帶乙○○進入當舖，被告丁○○隨後進入，由乙○○出面與當舖
    負責人己○○洽談典當事宜，欲借款4 萬元，待辦妥手續，
    並扣除利息後，己○○當場交付31,000元予乙○○，再由乙○○轉交被告庚○○收受等情。分據證乙○○、戊○○及己○○於偵查及本院審理中證陳明確（詳偵查卷第50頁第13行
    至第15行、第78頁倒數第6 行以下、第108 頁；本院卷第93
    頁至第96頁、第108 頁倒數第11行以下至第113 頁）。而觀
    之被告3 人爭執、不爭執事項（此部分引用辯護人刑事準備
    書狀(一)之不爭執事項及辯護要旨，詳本院卷第46頁倒數第9
    行、第51頁以下），被告3 人對上開事實並不否認，僅否認
    有強盜之犯意，是上開事實，亦堪認定。
  (三)證人乙○○雖於偵查及本院審理中證陳：印象中，伊簽下1
    張1 萬元、2 張5 萬元及1 張10萬元之本票等語（詳偵查卷
    第50頁第8 行、本院卷第114 頁倒數第1 行至第115 頁第1
    行）。惟證人乙○○係依序簽發如附表所示之本票5 紙，金
    額合計31萬元等情，業據證人乙○○於警詢中證稱：伊簽發
    5 張本票，分別為1 萬元1 張、5 萬元2 張、10萬元2 張等
    語明確【詳警卷第20頁第11行至第12行（即證人乙○○95年
    9 月29日第1 次警詢筆錄，此部分被告3 人及辯護人均不爭
    執證據能力）】，核與被告甲○○於偵查中證陳：乙○○確
    實簽發5 張本票等語相符（詳偵查卷第29頁第7 行至第8 行
    ）。再者，證人乙○○復於本院審理中證陳：好像簽發本票
    4 、5 張或5 、6 張，伊僅知本據總額約30萬元左右等語（
    詳本院卷第114 頁倒數第5 行至倒數第1 行）。顯見隨時間
    之經過，證人乙○○就簽發本票之張數，雖已無法完全記憶
    ，但本票總金額應可確認為30萬元左右。而前開本票4 紙，
    金額僅21萬元，不足30萬元，是證人乙○○除簽發1 萬元1
    張、5 萬元2 張及10萬元1 張之本票外，應曾再簽發10萬元
    本票1 張，金額始與30萬元相當。此外，復參以警方查獲被
    告丁○○時，僅查扣如附表編號1 、2 、4 、5 所示之本票
    4 紙，固有扣押筆錄、扣押物品目錄、扣押物品收據及本票
    可參（詳警卷第36頁至第39頁、第44頁至第45頁）。惟觀之
    上開本票，其上票據號碼分別為676205號、676206號、6762
    08號及676209號，因證人乙○○係依序簽發本票，而空白本
    票均係連號，如證上乙○○僅簽發本票4 紙，本票號碼應為
    676205號至676208號，然查扣之本票號碼已達676209號，亦
    足徵證人乙○○應簽發本票5 紙，但其中676207號本票並未
    扣案。從而，證人乙○○前開警詢中之陳述，應可採信，即
    證人乙○○確實簽發如附表所示之本票5 紙後，交付被告甲○○。
  (四)被告甲○○、丁○○固辯陳：戊○○並未交付3 萬元予乙○○後，再由乙○○交付被告丁○○等語。惟證人乙○○、被
    告丁○○同至戊○○臺南縣永康市住處後，證人乙○○當場
    向戊○○借款3 萬元後，由被告丁○○取走3 萬元之事實，
    業據證人乙○○、戊○○分別於偵查及本院審理中證陳明確
    （詳偵查卷第50頁第13行、第78頁倒數5 行至倒數第2 行；
    本院卷第110 頁第1 行至第17行）。再者，暫不論證人乙○○借款之動機為何，是否遭受強迫，就證人乙○○至證人戊○○臺南住處前後觀之，在此之前，證人乙○○已簽發如附
    表所示之本票5 紙，並陸續向友人宋銘諭、母親丙○○○各
    借款1 萬元；在此之後，證人乙○○再至開發當舖典當汽車
    ，扣除利息後，得款31,000元，顯見證人乙○○至證人戊○○住處前後，需款孔急，其既已至臺南拜訪友人戊○○，衡
    情應會向證人戊○○借款，而證人戊○○身為友人，如確未
    借款予證人乙○○，又豈會虛構債務，對證人乙○○取得債
    權。是被告甲○○、丁○○前開所辯，不可採信。
  (五)被告3 人雖再辯稱：並無強盜之犯意，所有行為均出於乙○○自願等語。惟本院審酌：
  關於本案發生之緣由，係因證人乙○○於案發時未返還被告
    丁○○所有槍械等情，已分據被告甲○○於本院審理中自陳
    ：當時乙○○係欠被告丁○○道具槍，不是錢等語（詳本院
    卷第164 頁第1 行至第4 行）；被告丁○○於本院審理中自
    承：槍係其所有，交付槍枝予乙○○時，被告甲○○亦在場
    等語（詳本院卷第166 頁倒數第13行至倒數第9 行）。並經
    證人乙○○於本院審理中證述：95年9 月間，被告甲○○交
    付1 把玩具槍予伊，問有無管道改造，其怕表示無管道，會
    被笑，就說好，並持該槍至臺南找朋友，但因朋友不在，就
    先寄放在戊○○處。嗣因被告甲○○、丁○○誤會其欲侵占
    該槍枝，故於95年9 月25日之前，就與被告丁○○相約至臺
    南取槍，並於95年9 月25日20時30分許，開車到達前開高雄
    縣大寮鄉○○路現場。伊與被告甲○○並無債務糾紛，未欠
    被告甲○○款項，被告甲○○交付槍枝時，亦未交付訂金1
    萬元，被告甲○○表示之1 萬元部分，與改造槍枝無關。之
    後，與被告丁○○、蔡明華至臺南向戊○○取回槍枝等語綦
    詳（詳本院卷第99頁第14行至第27行、第100 頁第13行以下
    、第109 頁第12行至倒數第4 行、第116 頁第1 行至第10行
    ）。再者，扣案如附表編號1 、2 、4 、5 號所示之本票4
    紙，亦確於被告丁○○持有中被警查扣，已如前述。足徵被
    告丁○○、甲○○上開自白各核與事實相符，該槍枝應係被
    告丁○○所有，因被告甲○○認識證人乙○○，故被告丁○○在被告甲○○之介紹、陪同下，將槍枝交付證人乙○○，
    當時並未支付訂金，至95年9 月25日案發時，證人乙○○尚
    未返還該槍枝甚明。
  又證人乙○○因遭受傷害、剝奪行動自由，在非自願下，簽
    發如附表所示之本票，並四處向宋銘諭、戊○○及丙○○○
    借款計5 萬元；將上開汽車典當，典當金額為31 ,000 元（
    已扣除利息）之事實，已據證人乙○○於本院審理中證述明
    確（詳本院卷第102 頁第6 行第8 行、第103 頁第1 行至第
    4 行、第105 頁第9 行第12行、第20行至第22行、第106 頁
    倒數第12行倒數第11行、第110 頁第16行至第17行、倒數第
    3 行以下、第111 頁倒數第11行倒數第9 行、第114 頁第3
    行至第4 行）。本院審酌：(1)當證人乙○○於95年9 月25日
    20 時30 分許，前往高雄縣大寮鄉○○路55號、56號綽號「
    俊仔」住處2 樓時，被告3 人曾共同毆打證乙○○等情，業
    經本院認定如前。且當證人乙○○、被告丁○○、庚○○離
    開開發當舖，欲共同搭乘計程車離去之際，證人乙○○轉向
    義交求救，並進入開發當舖要求報案，表示遭人逼迫之事實
    ，亦分據證人乙○○、己○○於本院審理中證明確（詳本院
    卷第94頁倒數第3 行至第95頁第3 行、第96頁倒數第7 行以
    下、第113 頁第14行以下）。準此，本案發生之初，證人乙○○即遭被告等人毆打，且本案係因證人乙○○跑向義交求
    救而結束，如證人乙○○自願簽發本票，在金額甚大下，為
    何被告等人仍須毆打證人乙○○；且證人乙○○簽發本票後
    ，如之後向人借款、典當汽車亦出於主動、自願，為何證人
    乙○○最後仍須向他人求救，顯見證人乙○○節自本案發生
    時起至結束時止，應非出於自願甚明。(2)再者，如證人乙○○未遭受強迫，商談過程平和，則在金額存有共識之下，證
    人乙○○僅須簽發本票1 張即可，又何須依序簽發如附表所
    示之本票5 張，顯見證人乙○○應受到壓制。況在已有本票
    足供擔保之下，證人乙○○又何須於深夜之際，緊急聯絡友
    人宋銘諭至商協路現場，並偽以酒駕傷人為由，向母親丙○○○取款，不敢讓母親知悉此事，徒增母親誤解。且證人乙○○既出於自願，顯見有誠意解決糾紛，為何當證人乙○○
    返回母親丙○○○住處，並借得金錢後，被告丁○○、庚○○仍不讓證人乙○○停留該處住宿，待日後再行解決紛爭，
    反而立即共乘車輛離去，甚至當被告庚○○欲返家時，旋通
    知由蔡明華接手，與被告丁○○共同帶證人乙○○至雅苑汽
    車旅館住宿，並與被告甲○○等會合。此外，復參以證人乙○○向丙○○○、戊○○借款時；向開發當舖典當汽車時，
    或由被告丁○○、庚○○陪同；或由被告丁○○、蔡明華陪
    同，並非由證人乙○○獨自為之，亦足徵被告丁○○、庚○○、蔡明華之目的，係為防止證人乙○○脫離控制，方由1
    人駕駛車輛，1 人在旁看顧證人乙○○，則證人乙○○於過
    程中均遭受剝奪行動自由之事實，亦堪認定。因此，被告3
    人辯稱：乙○○係出自願等語，不可採信。
  另本案雖肇因於證人乙○○未返還槍枝，然證人乙○○於案
    發前已與被告丁○○聯絡，約定於95年9 月25日晚間至臺南
    友戊○○處取槍，並依約於95年9 月25日20時30分許，駕駛
    已典當質押於開發當舖之自用小客車，抵達前開商協路現場
    ，欲搭載被告丁○○同往臺南取槍等情，業據證人乙○○證
    述如前；而證人乙○○確實向開發當舖暫借所有已典當質押
    之汽車使用，亦據證人己○○於本院審理中證陳明確（詳本
    院卷第97頁倒數第2 行以下）。如證人乙○○無返還槍枝之
    意願、把握，豈會大費周章地張羅汽車前往臺南取槍，是證
    人乙○○應將被告丁○○所有槍枝暫寄在戊○○住處，嗣於
    95 年9月26日中午，被告丁○○與證人乙○○至戊○○住處
    所取得之槍枝，亦應為當出被告丁○○所交付之槍枝甚明，
    被告丁○○、甲○○辯稱：該槍枝並非被告丁○○原先交付
    之槍枝等語，不可採信。惟被告甲○○、丁○○在明知證人
    乙○○已欲返還槍枝，雙方返還槍枝糾紛應可解決，竟不與
    證人乙○○同至臺南取槍，反而以傷害、剝奪行動自由等手
    段，於強迫證人乙○○簽發如附表所示之本票，金額計31萬
    元後，仍不滿足；復要求證人乙○○四處向宋銘諭、戊○○
    及丙○○○借款計5 萬元；將上開汽車典當，典當金額為31
    ,000 元 （已扣除利息）。因證人乙○○所簽發之本票金額
    、交付之款項均已超出槍枝之價值甚多【槍枝金額約3,000
    至5,000 元，詳被告丁○○於本院審理中所述（本院卷第16
    7 頁倒數第9 行）】；且當證人乙○○返還槍枝後，本件糾
    紛既已解決，竟再要求證人乙○○將上開汽車典當，足認被
    告丁○○、甲○○等人之目的，無非藉返還槍枝之名，行毫
    取強奪之實，主觀上難謂無不法所有之意圖。
  關於本件共犯部分，因證人乙○○係在前開商協路現場，遭
    受約10名「男子」毆打後，而簽發如附表本票所示本票5 紙
    之事實，業據證人乙○○於警詢及本院審理中證陳明確【詳
    警卷第20頁第10行至第11行（即證人乙○○95年9 月29日第
    1 次警詢筆錄，此部分被告3 人及辯護人均不爭執證據能力
    ）；本院卷第101 頁第15行第16行、】。而當時在場之人，
    除被告3 人外，尚有蔡明華、姜耀明及綽號「阿池」、「俊
    仔」、「國男」、「漢龍」、「余翅」、「阿芬」、「阿香
    姊」等不詳姓名年籍之成年人計12人，已據被告甲○○於警
    詢中陳述明確（詳偵查卷第63頁第7 行以下）。由於其中「
    阿芬」、「阿香姊」係女子，應未參與，故實際參與之人應
    為被告3 人、蔡明華、姜耀明及綽號「阿池」、「俊仔」、
    「國男」、「漢龍」、「余翅」、「阿芬」、「阿香姊」等
    不詳姓名年籍之人成年男子計10人甚明。另證人乙○○簽發
    本票後，曾向宋銘諭、丙○○○、戊○○借款，並典當汽車
    部分，該犯行除被告3 人及蔡明華分別參與外，並無證據證
    明其他人亦曾參與，尚難論以共犯。又因被告3 人、蔡明華
    係基於單一犯意聯絡，在接續之犯行中，分別參與全部或部
    分犯行，彼此分工，整體而言，應論以共犯。此外，證人乙○○於雅苑汽車旅館住宿時，雖另有不詳姓名年籍之在場，
    但因有些人講幾句話離開，且人員來來去去（詳證人乙○○
    於本院審理中之證詞，本院卷第14行第15行），並無證據證
    明上開人員曾參與該犯行，亦難論以共犯。至被告甲○○雖
    辯稱：伊未指示被告丁○○、庚○○或蔡明華帶乙○○至丙○○○、戊○○住處，並至當舖典當汽車等語；而被告庚○○亦辯陳：並不知情等語。然因被告甲○○、庚○○既已分
    別於本院審理中自承：係經由協議而帶乙○○借款等語（詳
    本院卷第164 頁倒數第10行）；係與被告丁○○、甲○○協
    議才去的等語（詳本院卷第165 頁倒數第9 行以下）。復參
    以被告庚○○確曾出手毆打證人乙○○，且目睹證人明德簽
    發本票之情形，其被告庚○○辯稱不知情，不可採信。況被
    告甲○○既事事參與協議，且如被告甲○○並未指示，則被
    告丁○○與證人乙○○自臺南戊○○住處返回高雄後，即可
    逕行前往開發當舖典當汽車，又何須先返回雅苑汽車旅館，
    與被告甲○○會合，再行協議，足徵被告甲○○應係本案主
    導者，並指示被告丁○○、庚○○及蔡明華為犯罪行為，被
    告甲○○前開辯詞，亦難採信。
  再者，強盜罪之強暴、脅迫，祇須抑壓被害人之抗拒或使被
    害人身體上、精神上，處於不能抗拒之狀態為已足，其暴力
    縱未與被害人身體接觸，仍不能不謂有強暴、脅迫之行為；
    又強盜罪之構成，固以其所實施之強暴、脅迫手段是否已達
    於使人不能抗拒之程度為必要，然是否不能抗拒，應就社會
    一般通念，在客觀上是否足以抑制被害人之意思自由為斷，
    行為人所施用之不法方法，祇須抑壓被害人之抗拒，足以喪
    失其自由意思為已足，縱令被害人實際並無抗拒行為，仍於
    強盜罪之成立，不生影響（最高法院93年度台上字第3251號
    、第1497號判決可資參照）。本件被告3 人以傷害、剝奪證
    人乙○○行動自由等強暴方式，要求證人乙○○簽發本票、
    交付錢財，證人乙○○因身上並無財物，且憚於如拒絕要求
    ，在行動自由遭多人控制中，身體傷害已非輕微下，無法再
    承受遭受眾人圍毆，故任令被告3 人行為，不敢及時向母親
    、友人求救，顯見其行動自由、意思自由均受壓抑，為避免
    再受侵害，乃應被告甲○○等人之要求，或簽發本票，或典
    當前開汽車；或於四處向人借款後，將款項交付被告甲○○
    、丁○○及庚○○等人，是依前開判決意旨，被告3 人之行
    為應已成立強盜罪甚明。
二、核被告3 人所為，均係刑法第330 條第1 項之結夥3 人以上
    強盜罪。被告3 人與蔡明華就上開犯行，有犯意聯聯絡及行
    為分擔；且就強盜簽發本票部分，亦與蔡明華、姜耀明及綽
    號「阿池」、「俊仔」、「國男」、「漢龍」、「余翅」等
    不詳姓名年籍之成年男子間，有犯意聯聯絡及行為分擔，均
    為共同正犯【起訴書關於共犯之論述部分，均更正如前開一
    、(五)之所示。再者，結夥3 人以上強盜，其本質仍為共同
    正犯，因其已表明為結夥3 人以上，故主文之記載並無加列
    「共同」之必要】。被告3 人前後多次犯行，均係基於單一
    犯意下之接續行為，為接續犯，應均僅論以一罪。又按強盜
    罪以強暴、脅迫等方法，致使不能抗拒為構成要件之一，當
    然含有妨害被害人自由之性質，故犯強盜罪而有妨害被害人
    之自由時，是否另論以妨害自由罪名，應就行為人之全部犯
    罪行為實施過程加以觀察。倘妨害自由行為時，強盜行為尚
    未著手實施，可依其情形認為妨害自由、強盜犯罪間具有方
    法結果之牽連關係。若強盜犯行業已著手實施，則所為強暴
    、脅迫等非法方法剝奪被害人行動自由行為，應包括在強盜
    行為之內，無另行成立刑法第302 條第1 項之剝奪他人行動
    自由罪之餘地。且強盜罪之內容，當然亦含有使人行無義務
    之事，或妨害人行使權利，或剝奪人行動自由等妨害自由之
    性質，是以，強盜罪一經實施，則妨害自由之行為，即已包
    含在內，自無另行成立妨害自由罪名之餘地（最高法院92年
    度台上字第5644號、92年度台上字第1965號等判決參照）。
    查本件被告3 人係先以傷害之方式，強迫乙○○簽發本票，
    並於剝奪乙○○行動自由中，接續為強盜行為之事實，業據
    本院認定如前。因被告3 人於強盜行為實施後，再使乙○○
    為簽發本票等無義務之事，並剝奪乙○○行動自由，依前開
    說明，應不另行成立刑法第302 條第1 項剝奪他人行動自由
    罪及同法第304 條第1 項強制罪，檢察官認被告3 人另構成
    上開罪名，容有誤會。另被告丁○○前因賭博案件，於93年
    5 月20日經本院以93年度簡字第2227號判決判處有期徒刑3
    月，因未上訴而確定，嗣於93年7 月22日繳納易科罰金執行
    完畢。又被告庚○○前因傷害案件，於89年9 月19日經本院
    以89年度易字第2281號判決判處有期徒刑5 月；復因違反毒
    品危害防制條例案件，於90年12月18日經本院以90年度易字
    第4287號判決判處有期徒刑4 月，均因未上訴而確定，並經
    本院以91年度聲字第946 號裁定應執行有期徒刑7 月，嗣於
    91 年9月26日執行完畢【其中傷害罪部分執行至90年8 月16
    日；毒品危害防制條例案件於91年9 月26日繳納易科罰金，
    2 案於91年9 月26日執行完畢】等情，有臺灣高等法院被告
    前案紀錄表在卷可憑，被告丁○○、庚○○於有期徒刑執行
    完畢後，5 年內故意再犯本件有期徒刑以上之罪，均為累犯
    ，應依刑法第47條第1 項之規定，均加重其刑。爰審酌被告
    3 人正值青年，竟以返還槍枝為名，共同以剝奪被害人乙○○行動自由等強暴方式，要求被害人簽發本票、交付錢財，
    使其在行動自由、意思自由均受壓抑下，為避免再受侵害，
    乃應被告3 人之要求，或簽發本票，或於典當前開汽車；或
    於四處向人借款後，將款項交付，法紀觀念淡薄，嚴重影響
    社會治安，使被害人陷於恐懼中，惡性實屬重大。惟念及被
    告3 人犯後坦承部分事實，被害人表示不願追究犯行，及被
    告甲○○為主導者，自應受較高之刑事評價，而被告庚○○
    參與程度較輕等一切情狀，分別量處如主文所示之刑，以資
    儆懲。又依被告3 人犯罪之性質，認有褫奪公權之必要，均
    依刑法第37條第2 項，併予宣告褫奪公權如主文第1 項至第
    3 項所示之期間。至扣案如附表編號1 、2 、4 、5 號所示
    之本票4 紙，為被告3 人所有犯罪所得之物，應依刑法第38
    條第1 項第3 款規定，均宣告沒收之。另未扣案如附表編號
    3 號所示之本票1 紙，固為被告3 人所有犯罪所得之物，且
    無證據證明業已滅失，但未扣案，且為免執行之困難，爰不
    宣告沒收之。此外，扣案之木棍1 把，並非被告3 人或其他
    共犯所有，業據被告甲○○供陳明確（詳本院卷第158 頁第
    7 行以下），亦不宣告沒收之，附此敘明。
三、本件事證明確，被告3 人及其辯護人均聲請傳訊證人戊○○
    到庭作證，核無必要，應予駁回。
參、不另為無罪判決之部分：
一、公訴意旨另以：被告3 人共同意圖為自己不法之所有，強盜
    被害人乙○○所持用之動電話等情。因認被告3 人復共同涉
    犯加重強盜罪嫌等語。
二、按犯罪事實應依證據認定之，無證據不得認定犯罪事實；不
    能證明被告犯罪者，應諭知無罪之判決，刑事訴訟法第154
    條第2 項及第301 條第1 項分別定有明文。查證人乙○○於
    本院審理中證陳：被告等人並非欲強盜行動電話，而係怕其
    報案，在開發當舖時，行動電話尚在其身上等語明確（詳本
    院卷第115 頁倒數第16行以下、第117 頁第9 行至第14行）
    。準此，因被告3 人係暫時保管行動電話，防止證人乙○○
    報案，且於證人乙○○求救前不久，尚持有該行動電話，尚
    難認被告3 人有加重強盜犯行。此外，復查無其他積極證據
    足資證明被告3 人有檢察官所指之犯行，不能證明其犯罪，
    原應均為無罪判決之諭知，惟此部分如成立犯罪，與前開被
    告3 人起訴論罪科刑部分，具有接續犯之一罪關係，爰均不
    另為無罪判決之諭知。
肆、不另為不受理判決部分：
一、公訴意旨復以：95年9 月25日20時30分許，在上開「阿俊」
    住處2 樓，被告甲○○、丁○○、庚○○、蔡明華、姜耀明
    及其他不詳姓名年籍之成年男子計十餘人，共同基於傷害之
    犯意，結夥3 人以上，分持木棍或徒手，共同毆打被害人乙○○，致被害人受有左尺骨粉碎性骨折、雙手腳及背部瘀青
    、頭部外傷併撕裂傷等傷害等情。因被告3 人另共同涉犯傷
    害罪嫌等語【按犯強盜罪，於實施強暴行為之過程中，如別
    無傷害之故意，僅因拉扯致被害人受有傷害，乃施強暴之當
    然結果，固不另論傷害罪。然強盜罪非以傷害人之身體為當
    然之手段，若具有傷害犯意且發生傷害之結果，自應另負傷
    害罪責。本件被告3 人係以傷害方式，為強盜行為，有傷害
    之犯意，是應論以傷害罪，且起訴事實已載明傷害事實，應
    已發生起訴之效力】。
二、按告訴乃論之罪，告訴人於第一審辯論終結前，得撤回其告
    訴；又告訴經撤回者，法院應諭知不受理之判決，刑事訴訟
    法第238條第1項、第303條第3 款定有明文。
三、本件被告3 人因傷害案件，經檢察官提起公訴，認被告3 人
    係犯刑法第277 條第1 項之傷害罪。依同法第287 條前段之
    規定，須告訴乃論。茲據告訴人於本院審理中，以書狀撤回
    其告訴（詳本院卷第63頁），效力及於其他共犯，揆諸前開
    說明，原應均為不受理判決之諭知，惟此部分如成立犯罪，
    與前開被告3 人起訴論罪科刑部分，係基於同一強盜行為下
    之想像競合犯關係，爰均不另為不受理判決之諭知。
據上論斷，應依刑事訴訟法第299 條第1 項前段，刑法第28條、
第330 條第1 項、第47條第1 項、第38條第1 項第3 款、第37
條第2 項，判決如主文。
中　　華　　民　　國　　96　　年　　4 　　月　　30　　日
                  刑事第一庭    審判長法  官  陳明富
                                      法  官  陳宛榆
                                      法  官  方百正
以上正本證明與原本無異。
如不服本判決，應於收受送達後10日內向本院提出上訴書狀。
中　　華　　民　　國　　96　　年　　4 　　月　　30　　日
　　　　　　　　　　　　　　　　      書記官  郭素蓉
附錄本判決論罪科刑法條：
刑法第330條第1項
犯強盜罪而有第321 條第1 項各款情形之一者，處7 年以上有期
徒刑。
刑法第321條第1項第4款
犯竊盜罪而有左列情形之一者，處6 月以上、5 年以下有期徒刑
：
四  結夥3人以上而犯之者。
附表：
　┌──┬─────┬─────┬───────────┐
　│編號│　票 號　 │　票 額　 │發票日及發票人　　　　│
　├──┼─────┼─────┼───────────┤
　│ 1  │CH NO     │新臺幣    │95年9月25日　　       │
  │    │676205    │1萬元     │乙○○                │
  ├──┼─────┼─────┼───────────┤
  │ 2  │CH NO     │新臺幣    │同上                  │
  │    │676206    │10萬元    │                      │
  ├──┼─────┼─────┼───────────┤
  │ 3  │CH NO     │新臺幣    │同上                  │
  │    │676207    │10萬元    │                      │
  ├──┼─────┼─────┼───────────┤
  │ 4  │CH NO     │新臺幣    │同上                  │
  │    │676208    │5萬元     │                      │
  ├──┼─────┼─────┼───────────┤
  │ 5  │CH NO     │新臺幣    │同上                  │
  │    │676209    │5萬元     │                      │
　└──┴─────┴─────┴───────────┘
